【裁判字號】    98,上易,980
【裁判日期】    980624
【裁判案由】    業務侵占
【裁判全文】
臺灣高等法院臺中分院刑事判決         98年度上易字第980號
上  訴  人
即  被  告  乙○○
上列上訴人因業務侵占案件，不服臺灣南投地方法院九十七年度
審易字第一二四號中華民國九十八年五月十八日第一審判決（起
訴案號：臺灣南投地方法院檢察署九十七年度偵字第四七七四號
），提起上訴，本院判決如下：
    主  文
上訴駁回。
    理  由
一、按依刑事訴訟法第三百五十條、第三百六十一條、第三百六
    十二條、第三百六十七條規定，不服地方法院之第一審判決
    而上訴者，須提出上訴書狀，並應敘述具體理由，為上訴必
    備之程式；其所提出之書狀未敘述上訴理由，或僅曾以言詞
    陳述上訴理由者，均應於上訴期間屆滿後二十日內補提理由
    書於第一審法院。第一審法院經形式審查，認逾期未補提上
    訴理由者，應定期間先命補正；逾期未補正者，為上訴不合
    法律上之程式，應以裁定駁回。倘已提出上訴理由，但所提
    非屬具體理由者，則由第二審法院以上訴不合法律上之程式
    ，判決駁回。而所謂具體理由，必係依據卷內既有訴訟資料
    或提出新事證，指摘或表明第一審判決有何採證認事、用法
    或量刑等足以影響判決本旨之不當或違法，而構成應予撤銷
    之具體事由，始克當之（例如：依憑證據法則具體指出所採
    證據何以不具證據能力，或依憑卷證資料，明確指出所為證
    據證明力之判斷如何違背經驗、論理法則）；倘僅泛言原判
    決認定事實錯誤、違背法令、量刑失之過重或輕縱，而未依
    上揭意旨指出具體事由，或形式上雖已指出具體事由，然該
    事由縱使屬實，亦不足以認為原判決有何不當或違法者（例
    如：對不具有調查必要性之證據，法院未依聲請調查亦未說
    明理由，或援用證據不當，但除去該證據仍應為同一事實之
    認定），皆難謂係具體理由，俾與第二審上訴制度旨在請求
    第二審法院撤銷、變更第一審不當或違法之判決，以實現個
    案救濟之立法目的相契合，並節制濫行上訴（最高法院九十
    七年度臺上字第八九二號刑事判決意旨參照）。
二、經查：本件上訴人即被告乙○○於民國九十八年五月二十六
    日向原審法院具狀提出刑事上訴狀敘明上訴理由，惟經核其
    所提出之上訴理由，僅陳述略稱：原審判決被告應處有期徒
    刑一年二月，量刑之重，被告不服。按刑法第六十二條前
    段：對於未發覺之罪，被告自首而接受裁判者，減輕其刑。
    本案在債權人未發覺前，被告以竹山郵局限時雙掛號信函
    通知債權人，被告侵占款項之事實及誠心道歉、悔過，並向
    債權人請求給予債務人返還款項時間，該不爭事實債權人於
    檢察署偵訊中亦有證實被告確實以掛號信函通知。被告自
    事發前至今均非常積極處理返還侵占款項，除變可處理之不
    動產外（有第三人權利，被告有部分殘權），並未隱瞞其他
    財產。多次與被害人協商，債權人除要求返還本金新臺幣
    二百十五萬九千九百九十九元外，另外要求被告給付新臺幣
    二百四十萬元為懲罰金，被害人甲○○委託討債集團向被告
    催討之金額含本金及懲罰金共計新臺幣四百五十五萬九千九
    百九十九元整，該懲罰金之高被告無法承受，被害人甲○○
    遂委託討債集團以威脅恐嚇傷害被告及家人之手段，命被告
    開立三張本票，該三張本票呈證在案，至今討債集團尚以三
    張本票向被告恐嚇威脅催討中，該討債集團之恐嚇威脅行為
    竹山分局現今偵辦中。被告犯罪應受法律制裁為罪有應得
    ，自被告自首犯罪在檢察署偵辦期間及法院審理期間，從無
    隱瞞犯罪事實，並依法院、檢察官指示主動提供犯罪證明。
    被告確實誠心認錯，並誠心儘快解決償還侵占款項，然至今
    債權人甲○○女士仍以討債集團恐嚇威脅被告先給付該懲罰
    金新臺幣二百四十萬元為優先，侵占之本金為裁定確定後再
    催討，向被告要求返還總額新臺幣四百五十五萬九千九百九
    十九元，且不含利息，原審對於呈證之本票債權並無裁定。
    依法已判決被告確實侵占被害人新臺幣二百十五萬九千九百
    九十九元之不爭事實，但就三張面額共計新臺幣二百四十萬
    元，被害人委託討債集團以恐嚇威脅傷害被告及家人所取得
    之本票，可為懲罰金向被告再催討。該三張本票正本由被害
    人甲○○交付予討債集團至今不分晝夜向被告及家人恐嚇威
    脅催討中（竹山分局偵辦中），倘法院對該三張犯罪所得之
    本票不予裁定，豈不是要被告再背負三張本票債務，誠請鈞
    院能予裁定該三張本票債權不存在。被告所犯之罪，被告
    誠心受罰，但請鈞院給被告儘快償還被害人款項的機會，本
    案法院量刑之重，除造成被告儘快償還款項機會延長外，也
    將造成被告家中老少頓失依靠，被告父親年高七十六歲，母
    親年高七十四歲，一子一女尚就學中，被告又因投資失利，
    目前以打零工及借貸過日，且時時登報出售殘權不動產，以
    為償還侵占款項，為能儘早償還侵占款，誠請能准予被告上
    訴實感德便等語。
三、本院查：
  (一)上訴人即被告因不服地方法院之第一審判決而於九十八年五
    月二十六日向原審法院具狀提出刑事上訴狀聲明上訴，則依
    刑事訴訟法第三百六十一條第二項條文、立法修正理由及上
    開最高法院判決意旨，被告倘已提出上訴理由，但所提非屬
    具體理由者，則由第二審法院以上訴不合法律上之程式，以
    判決駁回之。至於上訴理由是否具體，係屬第二審法院審查
    範圍，則不在命補正之列（參見法院辦理刑事訴訟案件應行
    注意事項第一百六十二點），合先敘明。
  (二)經核上開上訴人所提之上訴理由，要非屬所謂之具體理由【
    即必須依據卷內既有訴訟資料或提出新事證，具體指摘或表
    明第一審判決有何採證認事、用法或量刑等足以影響判決本
    旨之不當或違法，而構成應予撤銷之具體事由，始克當之（
    例如：依憑證據法則具體指出所採證據何以不具證據能力，
    或依憑卷證資料，明確指出所為證據證明力之判斷如何違背
    經驗、論理法則），最高法院九十七年度臺上字第八九二號
    判決意旨參見】，而上訴人在原審法院審理中本即為有罪之
    陳述，復表明無證據調查，承認犯罪，有原審法院九十八年
    五月四日審判筆錄可稽。綜上，本件上訴人上訴理由僅泛言
    ：原審判決被告應處有期徒刑一年二月，量刑之重，被告不
    服。按刑法第六十二條前段：對於未發覺之罪，被告自首
    而接受裁判者，減輕其刑。本案在債權人未發覺前，被告
    以竹山郵局限時雙掛號信函通知債權人，被告侵占款項之事
    實及誠心道歉、悔過，並向債權人請求給予債務人返還款項
    時間，該不爭事實債權人於檢察署偵訊中亦有證實被告確實
    以掛號信函通知。被告自事發前至今均非常積極處理返還
    侵占款項，除變可處理之不動產外（有第三人權利，被告有
    部分殘權），並未隱瞞其他財產。多次與被害人協商，債
    權人除要求返還本金新臺幣二百十五萬九千九百九十九元外
    ，另外要求被告給付新臺幣二百四十萬元為懲罰金，被害人
    甲○○委託討債集團向被告催討之金額含本金及懲罰金共計
    新臺幣四百五十五萬九千九百九十九元整，該懲罰金之高被
    告無法承受，被害人甲○○遂委託討債集團以威脅恐嚇傷害
    被告及家人之手段，命被告開立三張本票，該三張本票呈證
    在案，至今討債集團尚以三張本票向被告恐嚇威脅催討中，
    該討債集團之恐嚇威脅行為竹山分局現今偵辦中。被告犯
    罪應受法律制裁為罪有應得，自被告自首犯罪在檢察署偵辦
    期間及法院審理期間，從無隱瞞犯罪事實，並依法院、檢察
    官指示主動提供犯罪證明。被告確實誠心認錯，並誠心儘快
    解決償還侵占款項，然至今債權人甲○○女士仍以討債集團
    恐嚇威脅被告先給付該懲罰金新臺幣二百四十萬元為優先，
    侵占之本金為裁定確定後再催討，向被告要求返還總額新臺
    幣四百五十五萬九千九百九十九元，且不含利息，鈞院對於
    呈證之本票債權並無裁定。依法已判決被告確實侵占被害人
    新臺幣二百十五萬九千九百九十九元之不爭事實，但就三張
    面額共計新臺幣二百四十萬元，被害人委託討債集團以恐嚇
    威脅傷害被告及家人所取得之本票，可為懲罰金向被告再催
    討。該三張本票正本由被害人甲○○交付予討債集團，至今
    不分晝夜向被告及家人恐嚇威脅催討中（竹山分局偵辦中）
    ，倘鈞院對該三張犯罪所得之本票不予裁定，豈不是要被告
    再背負三張本票債務，誠請鈞院能予裁定該三張本票債權不
    存在。被告所犯之罪，被告誠心受罰，但請鈞院給被告儘
    快償還被害人款項的機會，本案法院量刑之重，除造成被告
    儘快償還款項機會延長外，也將造成被告家中老少頓失依靠
    ，被告父親年高七十六歲，母親年高七十四歲，一子一女尚
    就學中，被告又因投資失利，目前以打零工及借貸過日，且
    時時登報出售殘權不動產，以為償還侵占款項，為能儘早償
    還侵占款，誠請能准予被告上訴實感德便為上訴之理由，而
    俱未依法指摘或表明第一審判決有何採證認事、用法或量刑
    等足以影響判決本旨之不當或違法，而構成應予撤銷之具體
    事由（原審判決原即認定被告係符合自首，並依刑法第六十
    二條前段之規定減輕其刑），至被告上訴理由另有提及「誠
    請鈞院能予裁定該三張本票債權不存在」等語，此部分應由
    被告檢附相關事證，依法向法院民事庭提出訴訟，此尚非刑
    事審判所得處理，併予說明。揆諸上開最高法院判決意旨，
    及依「程序優先於實體」之刑事訴訟法原則，本件上訴自不
    合法定上訴程式，應予駁回，並不經言詞辯論為之。
據上論斷，應依刑事訴訟法第三百六十七條前段、第三百七十二
條，判決如主文。
中    華    民    國    98    年    6     月    24    日
            刑事第九庭    審判長法  官  江  德  千
                                法  官  賴  妙  雲
                                法  官  許  旭  聖
以上正本證明與原本無異。
不得上訴。
                                書記官  紀  美  鈺
中    華    民    國    98    年    6     月    24    日


司法院資訊處製作；財團法人民間司法改革基金會備份。
